臺灣高等法院臺中分院刑事判決　　　　96年度上訴字第2245號
上　訴　人
即　被　告　甲○○
　　　　　　　　　　　4樓
　　　　　　　　　　（另案於台灣台中女子監獄執行中）
上列上訴人因毒品危害防制條例案件，不服臺灣臺中地方法院96
年度訴字第1655號中華民國96年6月13日第一審判決（起訴案號
：臺灣臺中地方法院檢察署96年度毒偵字第2102號），提起上訴
，本院判決如下：
    主  文
原判決撤銷。
甲○○施用第一級毒品，累犯，處有期徒刑壹年貳月，減為有期
徒刑柒月。扣案之海洛因包（合計淨重拾壹點柒公克），
沒收銷燬之。
    犯罪事實
一、甲○○前因偽造文書案件，經臺灣板橋地方法院以八十九年
    度訴字第二三一號判決判處有期徒刑九月，由臺灣高等法院
    以九十年度上訴字第四八號判決駁回上訴確定；又因施用第
    一、二級毒品案件，經臺灣板橋地方法院以九十年度訴字第
    一六七八號判決分別判處有期徒刑十月及六月，應執行有期
    徒刑一年二月確定；上開所處刑期接續執行，於民國（下同
    ）九十二年十二月十九日假釋出監，至九十三年三月二十二
    日假釋期滿未經撤銷，以已執行完畢論。又因施用毒品案件
    ，經法院裁定施予強制戒治一年，於九十一年八月十四日戒
    治期滿執行完畢釋放出所。詎仍不知悔改，在前揭強制戒治
    執行完畢釋放後五年內，復基於施用第一級毒品海洛因之犯
    意，於九十六年四月十三日二十時二十分許，以將海洛因摻
    入香菸中點火燃燒吸食煙氣之方式，在臺中市○○○路其所
    駕駛之自用小客車上，施用第一級毒品海洛因一次。嗣於九
    十六年四月十三日晚間八時二十分許，在臺中市西屯區○○
    ○路與朝富路口為警當場查獲，並扣得其所有之第一級毒品
    海洛因三包（合計淨重三十一點三七公克），始查悉上情。
二、案經臺中市警察局第四分局報請臺灣臺中地方法院檢察署檢
    察官偵查起訴。
    理　　由
一、上開事實，業據上訴人即被告甲○○（下稱被告）於原審及
    本院審理時坦承不諱，並有海洛因三包（合計淨重三十一點
    三七公克）扣案為憑，及法務部調查局九十六年五月十一日
    調科壹字第09623042510號鑑定書一份附卷可稽。且被告於
    前揭時、地為警查獲後，經警採其尿液送驗結果，確呈嗎啡
    （施用海洛因者會在其體內代謝為嗎啡成分殘留，並經由尿
    液排出）陽性反應，有中山醫學大學附設醫院檢驗科藥物濫
    用檢測中心檢驗報告、尿液代號與真實姓名對照表各一份在
    卷可參，足徵被告前揭自白應屬實情。而被告前因施用毒品
    案件，經法院裁定施予強制戒治一年，於九十一年八月十四
    日戒治期滿執行完畢釋放出所等情，有臺灣高等法院被告前
    案紀錄表、刑案資料查註紀錄表各一份附卷可按。本案事證
    已臻明確，被告犯行洵堪認定，應依法論科。
二、查海洛因係毒品危害防制條例第二條第二項第一款所規定之
    第一級毒品。被告於前案經強制戒治完畢釋放後，五年內再
    行施用第一級毒品海洛因之行為，核係犯同條例第十條第一
    項之施用第一級毒品罪。其持有毒品海洛因之行為，意在供
    己施用，故持有毒品海洛因之低度行為，應為施用毒品海洛
    因之高度行為所吸收，不另論罪。查被告前因偽造文書案件
    ，經臺灣板橋地方法院以八十九年度訴字第二三一號判決判
    處有期徒刑九月，由臺灣高等法院以九十年度上訴字第四八
    號判決駁回上訴確定；又因施用第一、二級毒品案件，經臺
    灣板橋地方法院以九十年度訴字第一六七八號判決分別判處
    有期徒刑十月及六月，應執行有期徒刑一年二月確定；上開
    所處刑期接續執行，於九十二年十二月十九日假釋出監，至
    九十三年三月二十二日假釋期滿未經撤銷，以已執行完畢論
    ，有臺灣高等法院被告前案紀錄表及刑事案件查註紀錄表在
    卷可按。其受有期徒刑之執行完畢，五年以內故意再犯本件
    法定本刑有期徒刑以上之罪，為累犯，應依法加重其刑
三、原審認被告罪證明確，予以論罪科刑，固非無見。惟原審判
    決有：（一）認定被告基於集合犯之犯意，自九十六年三月
    底某日起，至同年四月十二日止，多次施用第一級毒品之犯
    行，認為成立犯罪，並與前開認定犯罪部分，應依集合犯之
    概念以一罪論，尚有不當（理由詳如後述）；（二）為紀念
    解除戒嚴二十週年，予罪犯更新向善之機，所制定之中華民
    國九十六年罪犯減刑條例業於九十六年七月十六日生效實施
    ，被告犯罪時間在中華民國九十六年四月二十四日以前，所
    犯為毒品危害防制條例第十條第一項之罪，合於減刑條件，
    原審未及適用，容有未合；被告上訴意旨：則以本件量刑過
    重，請求從輕量刑云云；本件原審判決既有上開可議之處，
    即屬無可維持，自應由本院將原審判決予以撤銷改判。爰審
    酌被告曾因施用毒品犯行入監服刑及接受強制戒治，猶未能
    從中記取教訓，深切體認毒品危害己身健康之鉅，反而再次
    趁隙施用海洛因，足見被告自制能力尚有未足，而有接受相
    當期間監禁教化之必要，以促其及早矯正吸毒惡習。尤其被
    告於涉犯本案前，方因施用第一、二級毒品案件，經本院以
    九十五年度上訴字第第五七三號判決分別判處有期徒刑一年
    四月及九月，應執行有期徒刑一年十月，由最高法院於九十
    五年八月十日以九十五年度台上字第四四五四號判決駁回上
    訴確定，有臺灣高等法院被告前案紀錄表在卷足憑。被告於
    等待入監執行該案所處徒刑之際，仍執意繼續施用海洛因不
    輟，對於法院作成之上開刑事判決視若無物，其犯罪行為所
    彰顯之主觀惡性殊值非難。惟念及施用毒品固戕害個人健康
    至鉅，然就他人權益之侵害仍屬有限，及被告犯罪目的、手
    段、犯罪後坦承犯行之態度、施用毒品之期間長短、查獲毒
    品數量甚豐、具有國中肄業學歷之智識程度等一切情狀，量
    處如主文第二項所示之刑，並依法減其宣告刑二分之一，以
    示懲儆。扣案之海洛因三包〈包裝袋與毒品已無法析離，應
    同視為毒品（合計淨重三十一點三七公克）〉，屬毒品危害
    防制條條例第二條第二項第一款所稱之第一級毒品，應依同
    條例第十八條第一項前段之規定，沒收銷燬之。另扣案之行
    動電話三支及黑色皮包一個等物，業據被告於原審審理時供
    稱係作為其與聯絡家人之用，並非供作本案施用毒品犯罪用
    途，尚難認前揭扣案之行動電話與被告所為之施用毒品犯行
    有何直接關聯；至於黑色皮包應係被告隨身攜帶之物品，扣
    案毒品雖放置其中，亦屬被告於攜毒外出之偶然動作，難認
    被告主觀上有以該黑色皮包作為施用毒品犯罪工具之意思，
    客觀上被告在施用毒品之行為歷程中，亦毋庸藉助該物即可
    遂行犯罪。是以上開扣案之行動電話三支及黑色皮包一個，
    均不能遽認為供被告涉犯本案施用毒品犯行所用之物，本院
    尚無從併予宣告沒收。
四、至公訴意旨認被告基於施用第一級毒品海洛因之犯意，自九
    十六年三月底某日起，至同年四月十二日止，以將海洛因摻
    入香菸中點火燃燒吸食煙氣之方式，在臺中市○○○路等地
    ，多次施用第一級毒品之犯行，認為成立犯罪，並與前開認
    定犯罪部分，為實質上一罪關係，應以一罪論等語。惟按被
    告之自白，不得作為有罪判決之唯一證據，仍應調查其他必
    要之證據，以察其是否與事實相符，刑事訴訟法第一五六條
    第二項定有明文。查被告雖於偵查及原審、本院審理時，一
    再自白有上開施用第一級毒品之犯行，惟此部分之犯行除被
    告之自白外，既無其他證據足以證明，復無任何尿液檢驗報
    告可供本院查核，即無補強證據可為被告自白屬實之佐證，
    自難僅憑被告之於偵查及原審、本院審理時之自白遽認被告
    確有此部份之犯行，惟公訴人認上開部分如成立犯罪，與前
    揭業經論罪科刑部分為實質上一罪關係，爰不另為無罪之諭
    知。
據上論斷，應依刑事訴訟法第369條第1項前段、第364條、第299
條第1項前段、毒品危害防制條例第10條第1項、第18條第1項，
刑法第11條、第47條第1項，中華民國96年罪犯減刑條例第2條第
1項第3款，第7條，判決如主文。
本案經檢察官乙○○到庭執行職務。
中　　華　　民　　國　　96　　年　　9 　　月　　26　日
            刑事第十一庭  審判長法　官　陳  朱  貴
                                法　官　胡  文　傑
                                法　官　何　志　通
上列正本證明與原本無異。
如不服本判決應於收受送達後十日內向本院提出上訴書狀，其未
敘述上訴之理由者並得於提起上訴後十日內向本院補提理由書（
均須按他造當事人之人數附繕本）。
                              書記官　高　麗  淇
中　　華　　民　　國　　96　　年　　9　　月　　 26 　日
